【裁判字號】    98,易,1556
【裁判日期】    990205
【裁判案由】    業務侵占等
【裁判全文】
臺灣高雄地方法院刑事判決              98年度易字第1556號
公  訴  人  臺灣高雄地方法院檢察署檢察官
被      告  丙○○
上列被告因業務侵占等案件，經檢察官提起公訴（98年度偵緝字
第1954號、第1955號），本院判決如下：
    主    文
丙○○犯如附表一所示之業務侵占罪，共陸罪，各處如附表一編
號1 至6 所示之刑。又犯如附表二所示之詐欺取財罪，處如附表
二所示之刑。應執行有期徒刑壹年捌月。
    事    實
一、丙○○於民國（下同）96年3 月29日起，任職於址設高雄市
    ○○區○○路1413號松德展業有限公司（負責人乙○○，下
    稱松德公司）之業務員，負責銷售香菸、送貨及向客戶收取
    帳款等業務，為從事務之人，竟意圖為自己不法之所有，自
    97年1 月23日至同年12月23日間，而為後述之犯行：(1)先後
    於附表一編號1 至6 所示之時間，分別將松德公司所銷售之
    各種品牌香菸，持送松德公司如附表一編號1 至6 所示之客
    戶（檳榔攤或經銷業者）寄賣，並收取如附表一各該編號所
    示之款項後，未繳回松德公司，反易持有為所有意思而侵占
    入己（合計新台幣〈下同〉40萬5544元）。(2)復利用其與松
    德公司之客戶即址設高雄市○○區○○街516 號之楊洲企業
    有限公司（負責人甲○○，下稱楊洲公司接洽業務之機會，
    向楊洲公司門市人員李明純佯稱：松德公司將嚴格控制出貨
    ，優良客戶可獲較高配貨額，惟需先付貨款云云，致楊洲公
    司負責人甲○○陷於錯誤，先後於97年11月21日、同年12月
    13日、12月17日接續先為交付貨款，丙○○因此詐得款項共
    26萬6160元（起訴書誤植為26萬7580元，應予更正）。嗣甲○○因未受交貨，而向松德公司反應，始知受騙。
二、案經松德公司、楊州公司告訴由臺灣高雄地方法院檢察署檢
    察官偵查起訴。
    理    由
一、證據能力部分：
    本判決理由所援用之證據資料（含供述證據及非供述證據）
    ，被告、辯護人及公訴人於本院言詞辯論終結前，均表明不
    爭執其證據能力（參本院1 卷第34頁，2 卷第21頁），本院
    審酌上開證據之作成，並無違法或不當情形，且與本案待證
    事實相關，適當作為證據，依刑事訴訟法第159 條之5 第2
    項、第1 項之規定，認均具證據能力。
二、上開事實，業據被告於本院審理時坦承不諱，核與證人即松
    德公司負責人乙○○於偵訊及於本院審理時之具結證述，證
    人蔡豊太、楊州公司負責人甲○○於偵訊之證述情節相符屬
    實，並有松德公司之營利事業登記證、寄賣菸品明細分類帳
    2 張、如附表一編號1 至6 業代提銷貨表、估價單及未收款
    項明細表、被告人事資料表、如附表一編號3 至6 之廠商出
    具已付貨款證明書各1 份（以上附表一）；被告向楊州公司
    預收貨款未交貨明細表1 紙在卷可稽（起訴書循告訴人楊州
    公司所稱詐得款項誤植為26萬7580元，業據其代表人甲○○
    於本院審理時陳明：（附表二編號1 ）1 筆金額5680元更正
    為4260元，總金額更正為26萬6160元，參本院2 卷第19、43
    頁）。是被告上開自白，核與卷內積極事證相符，洵堪採信
    。再被告雖另辯稱：伊是為達成業績而自己掏錢，差額由伊
    負擔，才虧本出貨給商家，日積月累，才會積欠附表一所示
    之款項云云。然證人乙○○於本院審理時具結證稱：被告自
    己願意以更低之價格賣給客戶，這是其個人行為，與松德公
    司無關，伊公司沒有同意這樣做，被告是為了要得到公司所
    發業績獎金等語明確（參本院2 卷第36頁）。顯見，被告係
    將附表一編號1 至6 之廠商支付而由其為公司持有之部分貨
    款，用以抵充低價銷貨而應由自己支付之差價，則其有不法
    所有之意圖，且將其所持有款項變易為自己財物之犯意甚明
    ，自應構成刑法之業務侵占罪責，其就此所辯，尚無可採。
    綜上所述，被告確有上開業務侵占、詐欺行為，事證明確，
    犯行堪以認定，應予依法論科。
三、按刑法上之侵占罪，以行為人如依法律或契約上之原因而持
    有，並將其持有中之財物侵占入己，即成立侵占罪。且侵占
    罪係即成犯，以意圖為自己或第三人不法之所有，而擅自處
    分自己所持有之他人所有物，即變更持有之意為不法所有之
    意，為其構成要件。次按刑法第336 條第2 項之業務侵占罪
    ，以意圖為自己或第三人不法之所有，而擅自處分因業務上
    所持有之物為要件；即以因執行業務而持有他人之物為前提
    ，必行為人先合法持有他人之物，而於持有狀態繼續中，擅
    自處分，或易持有為所有之意思，而逕為所有人之行為（參
    最高法院47年台上字第1390號判例、90年台上字第1114號、
    95年台上字第4489號判決意旨）。
四、本件就事實一(1)部分，被告係受僱於松德公司，擔任業務員
    ，負責銷售香菸、送貨及向客戶收取帳款等業務，為從事業
    務之人，其執行業務時，將自附表一編號1 至6 之客戶所收
    取而屬其持有各該編號之貨款，變持有為所有之意思，予以
    侵占入己明確。又被告就事實一(2)部分係對楊洲公司門市人
    員佯稱：松德公司將嚴格控制出貨，優良客戶可獲較高配貨
    額，惟需先付貨款云云，而上開藉詞並非松德公司之經銷策
    略，顯係被告所施之詐術，致楊洲公司陷於錯誤，預付如附
    表二編號1 至3 之款項受有損害，則被告就此部分應構成詐
    欺取財罪。核被告就事實一(1)所為，均係犯刑法第336 條第
    2 項之業務侵占罪；而就事實一(2)所為，係犯刑法第339 條
    第1 項之詐欺取財罪。被告就事實一(1)所犯如附表一編號1
    至6 之業務侵占多次犯行，其各次時間前後有別、所侵占收
    款客戶來源有異，顯係分別起意為之；起訴書以被告係基於
    同一機會下所為，應論以單一業務侵占罪等語，尚有未洽，
    併予敘明。再被告就事實一(2)之詐欺犯行，所侵害為同一被
    害人（楊州公司）之財產法益，客觀上係在同一機會下所為
    ，被害人僅分次付款，時空密接，自應評價為單一詐欺取財
    罪。又被告所犯業務侵占罪共6 罪、詐欺取財罪1 罪，犯意
    各別，手段有異，自應論以數罪併罰之。爰審酌被告受僱為
    松德公司業務員從事業務，不知謹守本分，忠於職務，而竟
    萌一時貪念，侵占業務上所持有如附表一所示之財物，更向
    楊州公司編詞詐欺得款，實有不該，而其侵占、詐欺金額分
    別為40萬餘元、26萬餘元非輕，犯後於偵查中猶否認業務侵
    占犯行，且迄未賠償2 被害人之損害或與之達成和解；惟念
    其犯後於本院審理中已坦承犯行，且前無受有期徒刑執行之
    前科，素行尚可，有台灣高等法院被告前案紀錄表在卷足參
    ，暨其犯罪之動機、目的、手段、所生損害及犯後態度等一
    切情狀，分別量處如主文所示之刑，並依法定其應執行之刑
    ，以資懲儆。又被告如附表一、二所示之犯罪時間（97年1
    月23日至12月23日間），均係在96年4 月25日以後，與中華
    民國九十六年罪犯減刑條例所定之減刑條件，尚有未符，併
    此敘明。
據上論斷，應依刑事訴訟法第299 條第1 項前段，刑法第336 條
第2 項、第339 條第1 項、第51條第5 款，刑法施行法第1 條之
1，判決如主文。
本案經檢察官丁○○到庭執行職務
中    華    民    國    99    年    2     月    5    日
                  刑事第二庭    審判長法  官  吳進寶
                                      法  官  羅立德
                                      法  官  李昆南
以上正本證明與原本無異。
如不服本判決應於收受送達後10日內向本院提出上訴書狀，並應
敘述具體理由；如未敘述上訴理由者，應於上訴期間屆滿後20日
內向本院補提理由書（均須按他造當事人之人數附繕本）「切勿
逕送上級法院」。
中    華    民    國    99    年    2     月    5     日
                                      書記官  莊永利
附錄本判決論罪之法條：
刑法第336 條第2 項（業務侵占罪）
對於業務上所持有之物，犯前條第一項之罪者，處6 月以上5 年
以下有期徒刑，得併科3千元以下罰金。
刑法第339 條第1 項（普通詐欺罪）
意圖為自己或第三人不法之所有，以詐術使人將本人或第三人之
物交付者，處5 年以下有期徒刑、拘役或科或併科1 千元以下罰
金。
附表一：（業務侵占部分）
┌──┬───┬──────┬──────┬─────┬──────┬───┐
│編號│行為人│   時  間   │松德公司之客│寄賣金額（│所犯罪名及科│備 註 │
│    │      │            │戶名稱      │新台幣）  │刑          │      │
├──┼───┼──────┼──────┼─────┼──────┼───┤
│ 1. │丙○○│97年1月23 日│與松德公司交│3萬3439元 │犯業務侵占罪│      │
│    │      │至97年8 月27│易之不詳檳榔│          │，處有期徒刑│      │
│    │      │日          │攤或經銷業者│          │6月。       │      │
├──┼───┼──────┼──────┼─────┼──────┼───┤
│ 2. │丙○○│97年11月17日│中泰商行    │2萬9125元 │犯業務侵占罪│      │
│    │      │            │            │          │，處有期徒刑│      │
│    │      │            │            │          │6月。       │      │
├──┼───┼──────┼──────┼─────┼──────┼───┤
│ 3. │丙○○│97年11月18日│長興商行    │6萬2650元 │犯業務侵占罪│      │
│    │      │            │            │          │，處有期徒刑│      │
│    │      │            │            │          │7月。       │      │
├──┼───┼──────┼──────┼─────┼──────┼───┤
│ 4. │丙○○│97年11月21日│億客來右昌店│11萬6130元│犯業務侵占罪│      │
│    │      │            │            │          │，處有期徒刑│      │
│    │      │            │            │          │7月。       │      │
├──┼───┼──────┼──────┼─────┼──────┼───┤
│ 5. │丙○○│97年12月22日│殷郡有限公司│8萬4475元 │犯業務侵占罪│      │
│    │      │            │（814生鮮超 │          │，處有期徒刑│      │
│    │      │            │市大社店）  │          │7月。       │      │
├──┼───┼──────┼──────┼─────┼──────┼───┤
│ 6. │丙○○│97年12月23日│嘉巢有限公司│7萬9725元 │犯業務侵占罪│      │
│    │      │            │（814生鮮超 │          │，處有期徒刑│      │
│    │      │            │市莒光店）  │          │7月。       │      │
├──┴───┴──────┴──────┴─────┴──────┴───┤
│合計：40萬5544元                                                          │
└─────────────────────────────────────┘
 附表二：（詐欺取財部分）
┌──┬───┬──────┬──────┬─────┬──────┬───┐
│編號│行為人│   時  間   │ 客戶名稱   │ 寄賣金額 │   罪  名   │ 備註 │
│    │      │            │            │（新台幣）│            │      │
├──┼───┼──────┼──────┼─────┼──────┼───┤
│ 1. │丙○○│97年11月21日│揚洲企業有限│4260元  │犯詐欺取財罪│就附表│
│    │      │            │公司        │59400元 │，處有期徒刑│一、二│
├──┼───┼──────┼──────┼─────┤10月。      │共7 罪│
│ 2. │丙○○│97年12月13日│同上        │108000元  │            │，應執│
├──┼───┼──────┼──────┼─────┤            │行有期│
│ 3. │丙○○│97年12月17日│同上        │27000元 │            │徒刑1 │
│    │      │            │            │67500元 │            │年8 月│
├──┴───┴──────┴──────┴─────┴──────┴───┤
│合計：26萬6160元                                                          │
└─────────────────────────────────────┘

司法院資訊處製作；財團法人民間司法改革基金會備份。
